【裁判字號】    95,台上,851
【裁判日期】    950427
【裁判案由】    清償借款
【裁判全文】
最高法院民事判決              九十五年度台上字第八五一號
    上  訴  人  甲 ○ ○
                          11.
    訴訟代理人  何 邦 超律師
    被 上訴 人  乙○○○
                          77.
    訴訟代理人  張 績 寶律師
上列當事人間請求清償借款事件，上訴人對於中華民國九十三年
一月十四日台灣高等法院台中分院第二審判決（九十二年度上字
第二八０號），提起上訴，本院判決如下：
    主  文
上訴駁回。
第三審訴訟費用由上訴人負擔。
    理  由
本件上訴人主張：訴外人葉天生自民國八十七年起陸續持客票向
伊配偶詹益盈貼現，並交付被上訴人簽發之本票以為保證，惟因
金額龐大，次數頻繁，葉天生及被上訴人乃於八十九年八月二日
書立借據（下稱系爭借據）予詹益盈收執，約定就所欠票貼債務
於金額新台幣（下同）五百萬元限度內為擔保。嗣葉天生於八十
九年十二月七日、十五日、十八日分別持如第一審判決附表所示
之支票十九紙，向詹益盈調借現金五百萬八千七百元（下稱系爭
借款），詎該等支票屆期均未兌現，伊於九十年七月二十四日受
讓上開債權，並於翌日通知葉天生及被上訴人，但屢向葉天生及
被上訴人催討，均未獲置理等情。爰依消費借貸及連帶保證之法
律關係，求為命被上訴人給付五百萬元及自支付命令送達翌日（
九十年八月二十一日）起計付法定遲延利息之判決。
被上訴人則以：伊並非系爭借款之借用人，且系爭借據亦僅就八
十九年八月二日前之借款債務為擔保，則發生於借據簽立後之系
爭借款，伊自無清償之責任。又伊出具系爭借據，係為擔保訴外
人葉天生經營之宏欽玻璃有限公司（下稱宏欽公司）以訴外人林
秀春支票向詹益盈調現所生之債務，茲該項債務業已清償，上訴
人亦不得據以向伊請求等語，資為抗辯。
原審審理結果，以：上訴人主張被上訴人書立系爭借據一節，有
借據可稽，且為被上訴人所自認，固堪信為真實。然查上訴人至
九十年十月十六日止，既未主張被上訴人應負未定期限連續保證
責任，甚且明示系爭借據係為證明已發生之借款，則被上訴人是
日具狀陳述：因往來頻繁，為免麻煩以後可直接交換，而依上訴
人之配偶詹益盈之提議，先與訴外人葉天生共同書立系爭借據等
語，自非就上訴人主張之上揭事實為自認。且葉天生於第一審先
後到場作證，均未提及被上訴人係就未定期限連續債務為保證，
而係證述保證立據當時積欠詹益盈之債務。參以系爭借據所載內
容，並未表示被上訴人須就將來債務負責，亦堪認被上訴人所辯
與事實相符。至證人張美雲證稱：詹益盈要求簽發一張借據，謂
以後不用每次簽發本票等語，因其於被上訴人書立系爭借據時不
在場，且嗣謂被上訴人係為增加擔保而書立該借據，證詞不一，
尚難作為被上訴人書立系爭借據之真意依據。又上訴人提出其與
葉天生在庭外之對話錄音，由其內容以觀，乃葉天生敷衍上訴人
所言，亦難執以為被上訴人不利之認定。綜上所述，被上訴人書
立系爭借據應僅係保證當時葉天生代表宏欽公司向詹益盈調現所
負之債務，尚非就未定期限之連續債務為保證，則於該借據書立
後始行發生之系爭借款債務，被上訴人即無庸負連帶清償責任。
從而上訴人請求被上訴人給付五百萬元及自九十年八月二十一日
起算之法定遲延利息，於法無據，不應准許，為其心證之所由得
，因而將第一審所為被上訴人敗訴之判決廢棄，改判駁回上訴人
之訴，經核於法並無違誤。查於九十一年六月十一日上訴人主張
：系爭借據係事先寫好，同意被上訴人在五百萬元範圍內借款等
語之前，被上訴人早已於九十年十一月七日具狀抗辯系爭借據僅
保證該借據書立前之債務，可見其對上訴人所謂就未定期限連續
債務為保證一節並未自認，且無視同自認之情事。至張美雲之證
言及上訴人與葉天生之對話錄音均不得為上訴人有利之認定，則
係原審本於職權所為之證據取捨。因此，上訴論旨，執以指摘原
判決不當，聲明廢棄，非有理由。
據上論結，本件上訴為無理由。依民事訴訟法第四百八十一條、
第四百四十九條第一項、第七十八條，判決如主文。
中    華    民    國  九十五  年    四    月  二十七  日
                      最高法院民事第六庭
                          審判長法官  許  朝  雄
                                法官  謝  正  勝
                                法官  鄭  玉  山
                                法官  吳  麗  女
                                法官  袁  靜  文
      本件正本證明與原本無異
                                      書  記  官
中    華    民    國  九十五  年    五    月    十    日
                                                      Ｑ


司法院資訊處製作；財團法人民間司法改革基金會備份。
